【裁判字號】    98,消債更,350
【裁判日期】    990322
【裁判案由】    更生事件
【裁判全文】
臺灣士林地方法院民事裁定           98年度消債更字第350號
聲  請  人
即  債務人  甲○○○○○○○○.
代  理  人  林淑娟律師
上列當事人聲請更生事件，本院裁定如下：
    主  文
聲請人更生之聲請駁回。
聲請費用由聲請人負擔。
    理  由
一、按債務人與金融機構協商成立者，不得聲請更生或清算，但
    因不可歸責於己之事由，致履行顯有重大困難者，不在此限
    。本條例施行前，債務人依金融主管機關協調成立之中華民
    國銀行公會會員辦理消費金融案件無擔保債務協商機制與金
    融機構成立之協商，準用前項之規定，消費者債務清理條例
    （下稱消債條例）第151 條第5 項、第6 項分別定有明文。
    又按債務人不能清償債務或有不能清償之虞者，得依本條例
    所定更生或清算程序，清理其債務，同條例第3 條定有明文
    。另按聲請更生或清算不合程式或不備其他要件者，法院應
    以裁定駁回之，但其情形可以補正者，法院應定期間先命補
    正，復為同條例第8 條所明定。
二、本件聲請意旨略以：聲請人有不能清償債務情事，前曾於民
    國95年4 月間依中華民國銀行公會會員辦理消費金融案件無
    擔保債務協商機制，與最大債權金融機構中國信託商業銀行
    股份有限公司（下稱中國信託銀行）成立協商，協商條件為
    每月還款新臺幣（下同）8,538 元。惟聲請人於98年9 月接
    獲法院執行命令予以扣薪，故有難以履行之情狀。且聲請人
    無擔保或無優先權之債務總額未逾1,200 萬元，復未經法院
    裁定開始清算程序或宣告破產，為此聲請更生云云。
三、查聲請人所主張之上開事實，業據提出中華民國銀行公會會
    員辦理消費金融案件無擔保債務協商機制協議書（見本院卷
    第17頁）、臺灣臺北地方法院執行命令（見本院卷第20、21
    頁）、全國財產稅總歸戶財產查詢清單（見本院卷第22頁）
    、96、97年度綜合所得稅各類所得資料清單（見本院卷第23
    、24頁）、無擔保債務還款計畫及財團法人金融聯合徵信中
    心當事人綜合信用報告－債務清理條例前置協商專用債權人
    清冊（見本院卷第36至38頁）等為證，堪信為真實。茲本件
    應審酌者，乃聲請人是否有不可歸責於己之事由致履行協商
    條件顯有重大困難之情事。本院以：
  (一)聲請人稱其每月須支付個人及其兩子之伙食費9,000 元、兩
    子教育費7,500 元、個人及兩子之交通費3,000 元、電話費
    1,500 元、水、電、瓦斯費2,500 元，共計2 萬3,500 元乙
    節，惟：
    1.按民法第1117條第1 項規定，受扶養權利者，以不能維持
      生活而無謀生能力者為限。查聲請人之長子張旭明現年21
      歲，已成年，雖就讀大學中，然大學非國民義務教育，故
      非無謀生能力，從而，聲請人無負擔張旭明生活費之義務
      。
    2.聲請人自陳目前與其父張文雄共同居住，且張文雄仍有工
      作，其98年度每月收入尚有2 萬4,200 元，此有張文雄98
      年度各類所得扣繳暨免扣繳憑單（見本院卷第110 頁），
      在卷足參。是以張文雄並無不能維持生活之情事，聲請人
      對其自無扶養義務，因而張文雄需與聲請人共同分攤家庭
      生活費用。
    3.又聲請人雖陳報其每月水、電、瓦斯支出為2,500 元，然
      依其提出之單據計算，其住所每月水電瓦斯費應為1,395
      元（見本院卷第87至90、91至96頁），從而，超出部分不
      予列計。
    4.綜上，聲請人每月個人必要支出應為：膳食費3,000 元（
      計算式：9000÷3 ＝3000）、交通費1,470 元（見本院卷
      第77頁）、電話費與張文雄分攤後為750 元（計算式：15
      00÷2 ＝750 ）、水電瓦斯費與張文雄分攤後為698 元（
      計算式：1395÷2 ＝698 ）；扶養次子張定群之費用為：
      膳食費3,000 元、教育費3,750 元、交通費1302元（見本
      院卷第77頁），共計1萬3,970元。
  (二)另查聲請人已於98年8 月向中國信託銀行提出變更還款方案
    ，每月清償3,416 元，且聲請人至今仍正常繳款中，此有中
    國信託99年1 月22日之陳報狀（見本院卷第62頁），附卷足
    佐。
  (三)末查聲請人98年度每月收入約為2 萬5,654 元，且僅於同年
    11月遭受扣薪，此有臺北市稅捐稽徵處函覆、本院公務電話
    查詢記錄表、聲請人99年3 月4 日陳報狀（見本院卷第60、
    61、101 、108 頁），在卷足憑。是以聲請人目前薪資扣除
    每月必要支出後，尚餘1 萬1,684 元（計算式：00000 000
    000 ＝11684 ），顯足以履行變更後之還款條件3,416 元。
    從而，聲請人主張其因不可歸責於己之事由，致履行協商條
    件顯有重大困難云云，尚非可採。
四、綜上，聲請人既與最大債權金融機構變更還款條件，又無履
    行協商顯有重大困難之事由，其向本院聲請更生，即與首揭
    消債條例第151 條第6 項準用第5 項但書規定不符，且此要
    件之欠缺無從補正，揆諸首揭規定，自應駁回本件更生之聲
    請，爰裁定如主文。
中    華    民    國    99    年    3     月    22    日
                  民事第二庭  法      官  劉逸成
上為正本係照原本作成。
如不服本裁定，應於裁定送達後10日內，以書狀向本院提出抗告
，並繳納抗告費新臺幣1千元。
中    華    民    國    99    年    3     月    22    日
                              書  記  官  羅伊安

司法院資訊處製作；財團法人民間司法改革基金會備份。
